臺灣新竹地方法院民事判決　　　　　　 100年度簡上字第10號
上　訴　人　林健堂
被上訴人　　新安東京海上產物保險股份有限公司
法定代理人　黃文成
訴訟代理人　陳賢哲
上列當事人間損害賠償事件，上訴人對於中華民國99年11月3日
本院竹北簡易庭99年度竹北簡字第125號簡易判決提起上訴，經
本院於民國100年3月23日辯論終結，判決如下：
    主  文
上訴駁回。
第二審訴訟費用由上訴人負擔。
    事實及理由
一、本件被上訴人經合法通知，未於言詞辯論期日到場，核無民
    事訴訟法第386條各款所列情形，爰依上訴人之聲請，准由
    其一造辯論而為判決。
二、上訴人方面：
(一)、聲明：
  1.原判決不利上訴人部分廢棄。
  2.前項廢棄部分，被上訴人在第一審之訴駁回。
(二)、陳述：除與原審判決書所載者相同茲予引用外，補稱：
  1.事故之98年3月24日，時值下班巔峰時間，交通流量大，上
    訴人行經新竹縣湖口鄉國道一號湖口交流道北上出口時，遭
    被上訴人公司之承保戶即訴外人林泓緯所駕駛之車號3690-
    TV，於北上出口欲左轉往東方向行駛，當對向燈號為綠燈時
    ，訴外人林泓緯猶豫不決，於燈號轉為紅燈時卻突然闖越，
    此時，上訴人車道之燈號已轉為綠燈，兩造隨即發生車禍，
    當時因上訴人另案遭通緝而未立即下車勘視，造成兩造不同
    之認知。
  2.又依據被上訴人於原審所提出之車損估價單，並未真實反應
    車輛受損程度，原審片面依據估價單上之維修費用判定上訴
    人賠償，實有不公。
三、被上訴人方面：
(一)、聲明：上訴駁回。
(二)、陳述：除與原審判決書所載者相同茲予引用外，補稱：
    本件當初業已提出新竹縣警察局之車禍事故調查表予上訴人
    ，惟上訴人放棄和解，是上訴人今提出上訴顯無理由。
四、細繹兩造攻防內容，可知本件爭點在於：上訴人就本件禍是
    否有過失？本件車損之維修費用是否過高？
五、經查：於98年3月24日20時許，上訴人駕駛車牌號碼8405-KV
    號自用小客車，由新竹縣湖口鄉台一線往工業區方向即東往
    西方向行駛，於行經新竹縣湖口鄉國道一號高速公路湖口交
    流道北上出口處時，未依號誌行駛貿然闖紅燈，適訴外人林
    泓緯駕駛車牌號碼3690-TV號自用小客車自前揭北上出口綠
    燈駛出欲左轉往東方向行駛，而遭肇事車輛撞擊左前輪處，
    致系爭車輛受有毀損之情，業據被上訴人於原審提出新竹縣
    政府警察局道路交通事故初步分析研判表、汽車險賠款同意
    書、電子計算機統一發票、估價單、車損照片、駕駛執照、
    行車執照等件影本為證，並經本院依職權函調系爭車禍之道
    路交通事故現場圖、道路交通事故調查報告表、談話紀錄表
    、調查筆錄及現場照片等件，有新竹縣政府警察局竹北分局
    100年2月25日之竹縣北警交字第1000004321號函在卷可參。
六、按汽車行駛至交岔路口，其行進、轉彎，應遵守燈光號誌；
    行車速度，依速限標誌或標線之規定，道路交通安全規則第
    102條第1項第1款、第93條分別定有明文。本件上訴人上訴
    稱事故係因訴外人林泓緯猶豫不決，於交岔路口闖紅燈所導
    致云云，然依據上訴人所稱事故發生前在等候紅燈，事故發
    生時係綠燈剛起步之情，衡情上訴人之車速應屬不快，雖發
    生本件碰撞，亦不致造成車輛嚴重損壞，惟觀諸被上訴人承
    保系爭車輛之車損狀態，除保險桿斷裂外，於保險桿內所包
    覆之前霧燈、內檔泥板及引擎蓋內之噴水筒，左前車胎內鋁
    圈、避震器均已受損，此有上開估價單及車損照片可佐，從
    而，上訴人陳稱其係於綠燈起步時，與猶豫不決且驟然闖紅
    燈之訴外人車輛碰撞云云，遂與常情有違，是上訴人上開陳
    詞，顯難採信；另參酌原審證人林泓緯到庭證述：「（請敘
    述車禍經過？）當時我沿著一號高速公路南往北行駛，車上
    有兩名同事，下湖口交流道遇到紅燈等候綠燈，我是第一部
    車，綠燈亮起步要左轉，左轉之前我往左看，看到一部車從
    我左邊車速很快衝過來，我踩煞車停在那邊，結果對方正中
    間車頭撞到我左邊前輪，對方保險桿也掉下來，當時我車子
    往右邊偏移，我就與同事下車，對方倒車，往前方跑掉。」
    等語，確與車速過快導致上開嚴重車損之情相符，衡情，證
    人上開所述應可採信，故上訴人前開上訴之情，要無足採。
    本件上訴人行駛上開車輛至交岔路口，未遵守燈光號誌，並
    因車速過快釀就本件車禍，是與本件車禍之發生確有過失存
    在，且與被上訴人承保之車輛所生損害間有相當因果關係存
    在，從而，上訴人自應就本件肇事應負過失侵權行為責任。
七、次按汽車、機車或其他非依軌道行駛之動力車輛，在使用中
    加損害於他人者，駕駛人應賠償因此所生之損害；又不法毀
    損他人之物者，應向被害人賠償其物因毀損所減少之價額；
    另被保險人因保險人應負保險責任之損失發生，而對於第三
    人有損失賠償請求權者，保險人得於給付賠償金額後，代位
    行使被保險人對於第三人之請求權，民法第191條之2前段、
    第196條，保險法第53條第1項前段分別定有明文。另物被毀
    損時，被害人除得依據民法第196條請求賠償外，並不排除
    民法第213條至第215條之適用，依民法第196條請求賠償物
    被毀損所減少之價額，得以修復費用為估定之標準，但以必
    要者為限（例如︰修理材料以新品換舊品，應予折舊），亦
    有最高法院77年度第9次民事庭會議之決議、同院60年度臺
    上字第1505號判決及73年度臺上字第1574號等判決可資參照
    。本件上訴人另上訴稱修復費用過高云云，然被上訴人所承
    保之受損車輛經原審發函台灣區汽車修理工業同會鑑定結果
    認系爭車輛必要修復費用高達338,030元，此有台灣區汽車
    修理工業同會99年9月29日台區汽工（和）字第99087號函附
    於原審卷可稽，是認系爭車輛車之維修費用並無過高等情。
    另本院斟酌受損系爭車輛係於97年1月31日領照開始使用，
    此有行車執照可查，是算至本件事故發生時（即98年3月24
    日），已使用1年2月（未滿1月以1月計，營利事業所得稅查
    核準則第95條第6款參照），揆諸上開說明，以新品取代舊
    品間之差價應予折舊扣除。故本件修車費用依被上訴人原審
    主張之270,000元，其中零件費用為186,410元，依行政院（
    86）財字第52051號、臺（45）財字第4180號令公布之固定
    資產耐用年數表及固定資產折舊率表，採定率遞減法計算其
    折舊，即系爭車輛耐用年數5年，每年折舊率1000分之369，
    上開更新零件折舊後金額為110, 391元（計算方式：000000
    0.369＝68785；（000000－00000）×0.369×2/12＝7234；
    000000－0000 0－0000＝110391，小數點以下四捨五入）。
    據此，被上訴人承保之系爭車輛所需必要之修復費用數額，
    應為更新零件折舊後之金額110,391元、工資62, 650元及烤
    漆20,940元之合計，而為193,981元。
八、綜上所述，被上訴人於原審依侵權行為及代位權之法律關係
    ，請求上訴人給付193,981元及自起訴狀繕本送達翌日即99
    年6月12日起至清償日止，按年息5%計算利息之部分，洵屬
    正當，為有理由，應予准許，超過上開範圍之請求，為無理
    由，應予駁回。原審為上開判決，並依職權宣告假執行，於
    法並無違誤。上訴意旨猶指摘原判決不當，求予廢棄改判，
    為無理由，應予駁回。
九、本件判決基礎已臻明確，兩造其餘之攻擊或防禦方法及所用
    之證據，經本院斟酌後，認均不足影響本判決之結果，自無
    逐一詳予論駁之必要，併此敘明。
十、據上論結，本件上訴為無理由，依民事訴訟法第436條之1第
    3項、第449條第1項、第385條第1項前段、第78條，判決如
    主文。
中　　華　　民　　國　　100　　年　　4　　月　　6　　日
                民事第二庭　    審判長法　官  盧玉潤
                                      法　官　楊明箴
                                      法　官　彭淑苑
以上正本係照原本作成。
不得上訴。
中　　華　　民　　國　　100 　　年　　4 　　月　　6 　日
                                      書記官　王恬如
